臺灣基隆地方法院刑事判決　　　　　　　　　　　　　九十一年度易字第一三三號
　　公　訴　人　臺灣基隆地方法院檢察署檢察官
　　被　　　告　庚○○
　　　　　　　　乙○○
右列被告因贓物案件，經檢察官提起公訴（九十年度偵字第三四０三號），本院判決
如左：
    主      文
庚○○故買贓物，處有期徒刑陸月，如易科罰金，以參佰元折算壹日。
乙○○故買贓物，處有期徒刑參月，如易科罰金，以參佰元折算壹日。
    事      實
一、庚○○明知懸掛偽造Ｖ二─八四七六號車牌之ＮＩＳＳＡＮ自用小客車（二千Ｃ
    Ｃ；原車牌號碼為Ｔ三─二０九九號）乙輛，係他人被竊之贓物（為己○○所有
    ，於民國八十八年九月間，在臺北縣五股鄉○○路二號對面之德因國小附近某處
    遭竊），仍於八十八年十一月間，在臺北市○○路四四０號，以不詳價格，向丙○○買入前揭車輛，供己代步之用；嗣前揭車輛因故無法繼續使用，庚○○誤係
    該車引擎損壞，旋以六萬元之代價委請乙○○代為辦理修繕事宜，乙○○於接受
    庚○○之委託後，亦明知引擎號碼業經磨滅（原引擎號碼為ＶＱ0000000
    0Ａ號）之三千ＣＣ引擎乙具，為他人被竊之贓物（原係裝置於車牌號碼ＢＢ─
    九二二六號車輛內，為格上汽車租賃有限公司所有，於九十年初某日，在臺北市
    某處遭竊），仍於九十年七月十四日，在臺北縣瑞芳鎮○○路之碇內源興修車廠
    附近，以新臺幣（下同）三萬元之代價，向丁○○買入前揭引擎，欲委由不知情
    之中益修車廠老闆甲○○裝設於前揭車輛內。嗣經警於同年月十九日夜間十一時
    許，在基隆市○○路三六九號之中益修車廠內循線查獲前揭車輛及引擎，始知上
    情。
二、案經基隆市警察局第三分局報請臺灣基隆地方法院檢察署檢察官偵查起訴。
    理      由
一、訊之被告庚○○、乙○○固坦承於前揭時、地，分別買受前揭贓物等事實不諱，
    惟矢口否認有何故買贓物之犯行，被告庚○○辯稱：伊當初本係欲以七十萬元之
    代價向案外人丙○○購買該車，雙方約定由伊先給付案外人丙○○十五萬元，另
    購車價金二十萬元則以案外人丙○○積欠伊之二十萬元債款與之相抵，至剩餘價
    款，則嗣車輛過戶後，再行給付，詎案外人丙○○事後竟避不見面，是伊始無法
    完成過戶手續，然伊確實不知該車為他人被竊之贓車云云；被告乙○○則辯稱：
    伊當初係受被告庚○○所託，始向案外人丁○○購入前揭引擎，然則，伊並不知
    前揭引擎為他人被竊之贓物云云。經查：
  (一)前揭車輛及引擎分別為被害人己○○、格上汽車租賃有限公司所有，嗣並分別於
    八十九年九月間在臺北縣五股鄉○○路二號對面之德因國小附近、於九十年初某
    日在臺北市某處遭竊等情，迭據被害人己○○、呂福翱（即為格上汽車租賃有限
    公司辦理保險理賠業務之業務員）於本院調查時到庭指述綦詳，且有車輛竊盜、
    車牌失竊資料個別查詢報表─查詢車輛認可資料、車籍作業系統─查詢認可資料
    各乙紙及贓物認領保管收據正本二紙在卷足憑，堪認上開車輛及引擎分別為被害
    人己○○、格上汽車租賃有限公司所失竊之贓物無訛。
  (二)被告庚○○雖以前情置辯，然查：被告庚○○固迭稱該車係以七十萬元之代價向
    案外人丙○○購得，雙方間亦確實訂有買賣契約云云，惟前揭車輛自始至終均未
    依約過戶於被告庚○○名下之事實，業據被告庚○○自陳在卷；而前揭車輛買賣
    之相關文件，被告庚○○復概稱均已滅失而無從提出以供本院查考，設被告庚○○所辯屬實，則何以其就高價購得車輛之相關過戶事宜，竟持如此輕忽之態度？
    又何以於車輛尚未完成過戶手續之前，不妥善留存買賣契約及相關價金之給付單
    據？由此情節以觀，被告庚○○聲稱該車係以七十萬之代價向案外人丙○○購買
    乙節，已大有可疑；而被告庚○○自八十八年十一月間取得該車之時起，至其於
    九十年七月間被查獲之時止，屢有駕駛前揭車輛違反交通規則之事實，且其違規
    次數竟高達一百一十九筆等情，有交通部公路局新竹區監理所桃園監理站九十年
    十一月二十九日（九十）竹監桃字第三二一八二號函檢附之一百一十九筆舉發違
    反道路交通管理事件通知單、交通部公路局新竹區監理所桃園監理站八十九年十
    一月十五日（八十九）違稽Ｄ一五二０四號函、臺北市停車管理處八十九年十一
    月二十三日北市停四字第八九六四六一五五００號書函、汽機車各項異動登記書
    、汽車新領牌照登記書等件附卷可稽，被告庚○○於短短九個月之時間，違反交
    通規則之次數竟多達一百一十九次，如此恣意輕忽交通規則之行為，豈為事理之
    常？苟非被告庚○○就前揭車輛係他人被竊之贓物乙節早已有所認識，又何以會
    有如此頻繁放任自己違反交通規則之反常舉措？被告庚○○雖另稱：伊每日皆須
    使用車輛，是以，伊之違規次數自較尋常情形為高；又前揭車輛既未辦妥過戶，
    伊自無接獲舉發違反道路交通管理事件通知單之可能，是自亦無從自動清繳罰款
    ；再伊亦曾向案外人丙○○反應違規乙情，惟案外人丙○○既不出面，伊亦無他
    法云云，惟查，被告庚○○所購買之前揭車輛懸掛之Ｖ二─八四七六號車牌，係
    偽造自被害人林友企業有限公司所有車輛縣掛之Ｖ二─八四七六號車牌；被告庚○○使用前揭車輛之期間，被害人林友企業有限公司接獲被告庚○○違規之罰單
    中，除有逕行舉發之違規罰單以外，復迭有被告庚○○未依限繳納停車費，致逾
    繳費期限之違規罰單等事實，亦據被害人戊○○即林友企業有限公司之負責人於
    本院調查時到庭陳述明確，果被告庚○○辯稱非存心違規且亦有心清繳罰款乙節
    屬實，則何以有不按時繳納停車費，而放任繳款期限逾期之舉措？準此，益證被
    告所為辯解，無非飾卸之詞，其就前揭車輛為贓物乙節，早已有所認識，殆屬無
    疑。
  (三)被告乙○○雖迭稱不知上開引擎為贓物云云，然被告乙○○係以鐵工為業，對引
    擎既不內行，亦完全無修車常識之事實，業據被告乙○○自陳在卷；前揭引擎復
    為陌生人即案外人丁○○於偶然之場合，主動向被告乙○○表示願意出售等情，
    亦為被告乙○○坦承在卷，被告乙○○既非修車之專業人士，對引擎等機械復毫
    無概念，竟仍於案外人丁○○未能提供相關憑證之情形下，冒然買受案外人丁○○所提供之前揭引擎，被告乙○○此一舉措，顯與一般交易常情不符，而足以啟
    人疑竇；再者，被告乙○○係以三萬元之代價向案外人丁○○購得前揭引擎乙節
    ，為被告乙○○自陳屬實，然則，引擎為車輛發動啟用之主要零件乙節，要屬眾
    所周知之事，縱係一般水貨或二手引擎，亦須相當價格始足以由一般交易埸合中
    購得，被告乙○○復為一具有辨別事理能力之成年男子，其就以顯不相當之價格
    所購得之前揭引擎為他人被竊之贓物乙節，自當有所認識，始符常情；況且，前
    揭引擎之引擎號碼業經以不詳方法磨平乙情，亦據證人林昭宏即本件查獲員警於
    偵查中結證屬實，衡諸一般常情，苟前揭引擎之來源正當，又何以會有引擎號碼
    經人磨平之詭異情況？被告乙○○既為成年之正常男子，就前揭引擎為他人被竊
    之贓物乙節，自不容其事後諉稱不知。
  (四)綜上所述，被告二人所辯，無非事後卸責之詞，委無足採。本件事證明確，被告
    二人故買贓物之犯行，洵堪認定。
二、核被告二人所為，均係犯刑法第三百四十九條第二項之故買贓物罪。爰審酌被告
    二人因貪圖小利未能深思熟慮，致罹本件，被告庚○○故買贓車後，因自己非車
    輛所有登記名義之人，而任意違規，不僅造成行政管理之錯誤，更使被害人之損
    失擴大，被告乙○○雖有故買他人被竊引擎之行為，然其除對被害人所有權之回
    復造成一定程度之妨礙之外，所造成損害並未擴及其他等一切情狀，分別量處如
    主文所示之刑，以示懲儆，併分別諭知易科罰金之折算標準。
據上論斷，應依刑事訴訟法第二百九十九條第一項，刑法第三百四十九條第二項、第
四十一條第一項前段，罰金罰鍰提高標準條例第一條前段、第二條，判決如主文。
本案經檢察官吳佳齡到庭執行職務。
中      華      民      國      九十一      年      六      月  二十八  日
                    臺灣基隆地方法院刑事第三庭
                                    審判長  法  官  陳志祥
                                            法  官  齊  潔
                                            法  官  王慧惠
右正本證明與原本無異。
對於本件判決如有不服，應於收受送達後十日內，向本院提出上訴書狀，上訴於臺灣
高等法院，並按他造當事人之人數附具繕本。
                                            書記官  陳俊德
中      華      民      國      九十一      年      七      月    二    日
附錄論罪法條
刑法第三百四十九條第二項：
搬運、寄藏、故買贓物或為牙保者，處五年以下有期徒刑、拘役或科或併科一千元以
下罰金。
